臺灣高等法院高雄分院刑事裁定　　　　110年度毒抗字第406號
抗　告　人
即　被　告　陳正忠



上列抗告人因聲請強制戒治案件，不服臺灣橋頭地方法院中華民
國110 年9 月17日裁定（110 年度毒聲字第614 號），提起抗告
，本院裁定如下：
    主  文
抗告駁回。
    理  由
一、抗告意旨略以：抗告人自民國110 年1 月27日因毒品罪入監
    服刑後轉觀察、勒戒，並遭認定有繼續施用毒品傾向而裁定
    送強制戒治，試問戒治處所內之心理治療師及諮商醫師是以
    何憑據認定抗告人有繼續施用毒品傾向？且抗告人因另案羈
    押及服刑已10多月，難道監所中有提供毒品施用嗎？抗告人
    無勒戒完畢即能出所並有再犯之虞，尚有已判決確定之有期
    徒刑5 年有餘需接續執行，不知心理治療師及諮商醫師是以
    何憑據得知及認定抗告人在若干年呈報假釋出監後，仍有繼
    續施用毒品傾向？心理醫師僅與抗告人簡短說過幾句即認定
    抗告人有需裁定強制戒治之必要，其裁定標準認定及評估之
    作業實難令抗告人甘服。為此，請能給予抗告人自新的機會
    ，早日銜接有期徒刑，讓抗告人得以早日出監、重返社會、
    回歸家庭、重新開始，請將原裁定撤銷云云。
二、按犯毒品危害防制條例第10條之罪者，檢察官應聲請法院裁
    定，令被告入勒戒處所觀察、勒戒，其期間不得逾2 月。觀
    察、勒戒後，檢察官依據勒戒處所之陳報，認受觀察、勒戒
    人無繼續施用毒品傾向者，應即釋放，並為不起訴之處分；
    認受觀察、勒戒人有繼續施用毒品傾向者，檢察官應聲請法
    院裁定令入戒治處所強制戒治，其期間為6 個月以上，至無
    繼續強制戒治之必要為止。但最長不得逾1 年，毒品危害防
    制條例第20條第1 項、第2 項定有明文。是檢察官依據勒戒
    處所之陳報，認受觀察、勒戒人有繼續施用毒品傾向者，應
    聲請法院裁定令入戒治處所強制戒治，此乃戒絕毒癮之法定
    程序。次按有無繼續施用毒品傾向之評估標準，並非完全以
    受勒戒人勒戒後之結果為準，勒戒前之各種情況，仍應作為
    評估之依據。依勒戒處所評分說明手冊規定，係以前科紀錄
    與行為表現、臨床評估、社會穩定度3 項合併計算分數，每
    一大項皆有靜態因子與動態因子。先以靜態因子分數評分，
    靜態因子分數總分在60分（含）以上為「有繼續施用毒品傾
    向」；60分以下，與動態因子分數相加，如果總分在60分（
    含）以上，為「有繼續施用毒品傾向」。是受觀察、勒戒人
    有無「繼續施用毒品傾向」，係依具體個案之臨床實務及相
    關事證等情綜合判定，有其相當之專業依據及標準，且涉及
    專門醫學，又衡酌強制戒治之目的，係為協助施用毒品者戒
    斷毒品之心癮及身癮所為之一種保安處分類型，而該評估標
    準係適用於每一位受觀察、勒戒處分之人，具一致性、普遍
    性、客觀性，倘其評估由形式上觀察，無擅斷或濫權等明顯
    不當之情事，法院宜予尊重。
三、經查：
  ㈠抗告人因施用第一級毒品、第二級毒品案件，經臺灣橋頭地
    方法院以110 年度毒聲字第75號裁定令入勒戒處所，執行觀
    察、勒戒。抗告人自110 年7 月29日起執行觀察、勒戒，期
    間經法務部矯正署高雄戒治所附設勒戒處所於110 年8 月16
    日，依修正後之「有無繼續施用毒品傾向評估標準評分說明
    手冊」、「有無繼續施用毒品傾向評估標準紀錄表」評估後
    ，其綜合判斷為：
  ⒈前科紀錄與行為表現部分合計為27分：【①靜態因子分數：
    ⑴毒品犯罪相關司法紀錄為「8 筆」（5 分/ 筆）計上限10
    分；⑵首次毒品犯罪年齡為「21-30 歲」計5 分；⑶其他犯
    罪相關紀錄為「7 筆」（2 分/ 筆）上限10分；⑷入所時尿
    液毒品檢驗為「無藥物反應」計0 分。②動態因子分數：所
    內行為表現為「持續於所內抽菸」，計2 分）】。以上合計
    即為27分。
  ⒉臨床評估部分合計為36分：【①靜態因子分數：⑴多重毒品
    濫用為「有，種類：海洛因、安非他命」計上限10分；⑵合
    法物質濫用為「有，種類：菸」（每種2 分）計2 分；⑶使
    用方式：「有注射使用」計上限10分；⑷使用年數為「超過
    一年」計上限10分。②動態因子分數：⑴精神疾病共病（含
    反社會人格）為「無」計0 分；⑵臨床綜合評估（含病識感
    、動機、態度、就醫意願）為「中度」計4 分】。以上合計
    即為36分。
  ⒊社會穩定度部分合計為10分：【①靜態因子分數：⑴工作為
    「無業」計上限5 分；⑵家庭：家人藥物濫用為「無」計0
    分。②動態因子分數：家庭：⑴入所後家人是否訪視為「無
    」計5 分；⑵出所後是否與家人同住為「否」計5 分，前開
    「家庭」3 項合計之上限為5 分）】。以上合計即為10分。
  ㈡以上⒈至⒊合計共73分，經評定為「有繼續施用毒品傾向」
    等情，有法務部矯正署高雄戒治所110 年8 月31日高戒所衛
    字第11010008730 號函附有無繼續施用毒品傾向證明書及評
    估標準紀錄表附於原卷可稽，並經本院查核無誤。而上開該
    綜合判斷之結果係由法務部矯正署高雄戒治所附設勒戒處所
    具相關專業知識經驗人士，依其本職學識，為上述各項評估
    所為之綜合判斷，核與前揭勒戒處所評分說明手冊之規定並
    無不合，所為之綜合評分係依抗告人在執行觀察、勒戒期間
    之個案臨床實務及具體事證，據以判定抗告人「有繼續施用
    毒品傾向」，洵屬有據，由形式上觀察，並無擅斷或濫權等
    明顯不當之情事。且勒戒處所之組織、人員之資格及執行觀
    察、勒戒相關程序，暨判斷施用毒品者，有無繼續施用毒品
    傾向，均有相關法令嚴格規範，復經具相關專業智識經驗人
    士，在抗告人執行觀察、勒戒期間依本職學識評估之前科紀
    錄與行為表現、臨床評估、社會穩定度等項所為之綜合判斷
    ，且有科學驗證所得之結論，並非可恣意而為。是自上開評
    分結果觀之，抗告人確有繼續施用毒品之傾向，而達應施以
    強制戒治之標準，自有依法施以強制戒治以降低其再次施用
    毒品之危險性之必要。原審法院裁定令抗告人入戒治處所施
    以強制戒治，已綜合抗告人之前科紀錄、臨床評估、生活行
    為及戒斷情形、社會穩定度、家庭支持度各項評估標準，自
    屬適法。
四、抗告意旨雖以上詞質疑本案各項評估分數結果，然判斷抗告
    人「有無繼續施用毒品傾向」，係由勒戒處所內具相關專業
    智識經驗人士，在抗告人執行觀察、勒戒期間，依本職學識
    評估之前科紀錄與行為表現、臨床評估、社會穩定度等項所
    為之綜合判斷，且有科學驗證所得之結論，並非可恣意而為
    ，已如前述。抗告人只憑自己主觀認知，主張其已入監服刑
    ，短期內不可能施用毒品，空言指摘評估結果有誤云云，自
    不足採。
五、綜上所述，抗告人經評定為「有繼續施用毒品傾向」後，原
    審因而依檢察官之聲請，適用毒品危害防制條例第20條第2
    項後段規定，裁定抗告人令入戒治處所施以強制戒治，其期
    間為6 個月以上，至無繼續強制戒治之必要為止，但最長不
    得逾1 年，經核並無不合。抗告人執上開情詞提起抗告，為
    無理由，應予駁回。
據上論結，應依刑事訴訟法第412 條，裁定如主文。            
中    華    民    國   110    年    10    月    13    日
                  刑事第九庭    審判長法  官  莊崑山
                                      法  官  惠光霞
                                      法  官  林家聖
以上正本證明與原本無異。  
不得再抗告。 
中    華    民    國   110    年    10    月    13    日
                                      書記官  王秋淑